臺灣新竹地方法院民事小額判決　　　　 95年度竹小字第620號
原　　　告　新竹國際商業銀行股份有限公司
法定代理人　甲○○
訴訟代理人　蔡銘福
被　　　告　乙○○○○○○○○.
上列當事人間請求返還消費借貸款事件，本院於民國96年1月25
日辯論終結，判決如下：
    主      文
被告應於繼承被繼承人柯增財之遺產範圍內給付原告新臺幣柒萬
參仟柒佰壹拾參元，及其中新臺幣陸萬陸仟參佰伍拾捌元自民國
九十五年三月一日起至清償日止，按年息百分之十九點八九二五
計算之利息。
原告其餘之訴駁回。
訴訟費用新臺幣壹仟元由被告於繼承被繼承人柯增財之遺產範圍
內負擔。
本判決原告勝訴部分得假執行。
    事實及理由
一、程序部分：
(一)、按當事人喪失訴訟能力或法定代理人死亡或其代理權消滅者
    ，訴訟程序在有法定代理人或取得訴訟能力之本人，承受其
    訴訟以前當然停止；又第168條至第172條及前條所定之承受
    訴訟人，於得為承受時，應即為承受之聲明，而聲明承受訴
    訟，應提出書狀於受訴法院，民事訴訟法第170條、第175條
    第1項、第176條分別定有明文。經查，原告提起本件訴訟時
    ，其法定代理人原為詹宣勇，嗣於訴訟進行中，其法定代理
    人變更為甲○○，並提出書狀聲明承受訴訟，此有原告所提
    之經濟部函及公司變更登記表各乙份為證，於法尚無不合，
    應予准許，合先敘明。
(二)、本件原告原係向本院聲請核發支付命令，惟被告業於法定期
    間內提出異議，依據民事訴訟法第521條第2項規定，即應以
    原支付命令之聲請視為起訴。
(三)、又按訴狀送達後，原告不得將原訴變更或追加他訴，但擴張
    或減縮應受判決事項之聲明者，不在此限，民事訴訟法第
    255條第1項第3款定有明文。查本件原告聲請本院核發支付
    命令時原係請求被告應給付原告新臺幣（下同）73,713元，
    及其中66,358元，自民國（下同）95年3月1日起至清償日止
    ，按年息百分之19.8925計算之利息，暨自95年3月1日起至
    清償日止，按月繳納500元之違約金；嗣於96年1月11日以書
    狀變更訴之聲明為被告應給付原告73,713元，及其中66,358
    元，自95年3月1日起至清償日止，按年息百分之19.8925計
    算之利息，核係屬減縮應受判決事項之聲明，自應准許。
(四)、本件被告經合法通知，未於言詞辯論期日到場，核無民事訴
    訟法第386條所列各款情形，爰依原告之聲請，准由其一造
    辯論而為判決。
二、原告起訴主張：被繼承人柯增財於86年1月間向原告申請信
    用卡，並與原告訂立信用卡申請書及約定條款，約定被繼承
    人柯增財應於原告指定之日期及方式繳付帳款，若逾期未繳
    ，則喪失期限利益，應就其全部應付帳款一次全數繳清，並
    自各筆帳款入帳日起，就該帳款按週年利率百分之19.8925
    （即日息萬分之5.45）計算遲延利息。詎被繼承人柯增財至
    95年2月28日止，尚欠預借現金、消費款總額66,358元，逾
    期（循環）利息7,355元，合計73,713元之帳款未予繳納，
    依約定條款第22條之規定，被繼承人柯增財即喪失期限之利
    益，應將所欠帳款一次清償。查被繼承人柯增財於94年11月
    14日死亡，依民法第1148條、第1153條第1項之規定，應由
    被告柯以信即柯增財之繼承人繼承債務，惟屢經催討，被告
    仍置之不理，為此爰依兩造信用卡契約、消費借貸及繼承之
    法律關係提起本件訴訟，請求被告給付原告73,713元，及其
    中66,358元自95年3月1日起至清償日止，按年息百分之
    19.8925計算之利息；訴訟費用由被告負擔等語。
三、被告未於言詞辯論期日到場，惟具狀辯稱：被繼承人柯增財
    於94年11月14日死亡，已不具當事人能力，原告所聲請核發
    之支付命令應失其效力。另被告向本院為限定繼承之聲請，
    並於95年3月3日依法登報催告債權人於期限內報明債權，而
    原告未於期限內報明債權，被告亦不知系爭債權之存在，且
    被繼承人柯增財現亦無賸餘財產可為清償云云。並聲明：請
    求駁回原告之訴。
四、法院之判斷：
(一)、原告主張之前揭事實，業據其提出信用卡申請書、代償約定
    條款、信用卡約定條款、信用卡帳單報表、信用卡應收帳款
    主檔維護表、戶籍謄本等件為證，復經本院職權調閱95年度
    繼字第8號拋棄繼承事件及95年度繼字第84號限定繼承事件
    等卷宗，核無不符。
(二)、又查原告係於95年7月13日具狀向本院對柯增財之繼承人聲
    請支付命令，有聲請狀附於支付命令卷內可按，是其並未以
    已死亡之人為當事人之問題，被告此部分抗辯，顯有誤會。
    至被告另抗辯原告未於被告登報催告債權人期限內報明債權
    ，其不知系爭債權存在，且被繼承人柯增財亦無賸餘財產可
    得清償云云，核均屬執行時所應審酌事項，與本件實體債權
    存否無涉，所辯自不足採。
(三)、末按繼承人得限定以因繼承所得之遺產，償還被繼承人之債
    務，民法第1154條第1項定有明文。而限定繼承之繼承人仍
    應繼承被繼承人之債務全額，僅以限定繼承所得之遺產為限
    度，負償還責任，及限定繼承人非無債務，僅其責任有限而
    已。限定繼承債權人，得就債務全額為裁判上或裁判外之一
    切請求。惟債權人起訴請求，繼承人如提出限定繼承之抗辯
    時，法院應為保留給付之判決，最高法院86年度台上字第
    258號判決可資參照。查本件被繼承人柯增財係於94年11月
    14日死亡，其繼承人除被告外皆向本院聲請拋棄繼承權，並
    經本院95年度繼字第8號准予備查，而被告已於95年2月8日
    向本院聲明限定繼承，嗣經本院以95年度繼字84號准許並為
    公示催告程序在案，業經本院依職權調閱上開民事聲請事件
    卷宗核閱無訛，是被告既已合法聲請限定繼承，則其自僅於
    被繼承人柯增財所留遺產之限度內，就被繼承人柯增財之債
    務負清償之責甚明。
(四)、從而，原告依據兩造信用卡契約、消費借貸及繼承之法律關
    係請求被告給付如主文第1項所示之金額及利息，為有理由
    ，應予准許，逾此部分之請求，尚屬無據，應予駁回。
五、本件係小額訴訟事件，為被告一部敗訴之判決，爰依職權就
    被告敗訴部分宣告假執行，並於判決時確定訴訟費用額。
六、據上論結，原告之訴為一部有理由、一部無理由，依民事訴
    訟法第436條之23、第436條第2項、第385條第1項前段、第
    79條、第436條之19第1項、第436條之20，判決如主文。
中　　華　　民　　國　　96　　年　　 2　　月　　8 　　日
                  新竹簡易庭  法　官  楊明箴
以上正本係照原本作成。
如對本判決上訴，非以判決違背法令為理由，不得為之。且須於
判決送達後20日內向本院提出上訴狀並記載上訴理由。
                              書記官　龔紀亞
中　　華　　民　　國　　96　　年　 　2　  月　　8 　　日
